【裁判字號】    97,上訴,1512
【裁判日期】    971007
【裁判案由】    搶奪
【裁判全文】
臺灣高等法院高雄分院刑事判決        97年度上訴字第1512號
上  訴  人  臺灣高雄地方法院檢察署檢察官
被      告  戊○○
                    現於臺灣高雄第二監獄
被      告  丁○○
上列上訴人因被告等搶奪案件，不服臺灣高雄地方法院96年度訴
字第1600號中華民國97年7 月11日第一審判決（起訴案號：臺灣
高雄地方法院檢察署96年度偵字第2088號），提起上訴，本院判
決如下：
    主  文
上訴駁回。
    理  由
一、公訴意旨略以：(一)被告戊○○意圖為自己不法所有，於95年
    12月22日上午11時22分許，夥同姓名籍址不詳之成年男子駕
    駛車牌號碼不詳之機車，至高雄縣鳳山市○○○路159 號「
    越南美食」麵店，竟乘麵店客人丙○○不備之際，由戊○○
    徒手搶奪丙○○之皮包1 只（內有身分證、健保卡、行動電
    話1 支、現金新臺幣（下同）3,700 元）得手逃逸。(二)被告
    丁○○意圖為自己不法所有，於95年12月24日上午9 時56分
    許，夥同某姓名籍址不詳之成年男子駕駛車牌號碼不詳之機
    車，行經高雄縣大寮鄉○○路46巷口時，乘行人甲○○不備
    之際，由坐在機車後座之丁○○徒手搶奪甲○○之皮包1 只
    （內有身分證、駕照、健保卡、信用卡、提款卡、郵局存簿
    、行動電話1 支、現金5,000 元）得手逃逸。認被告戊○○
    、丁○○觸犯刑法第325 條第1 項搶奪罪嫌等語。
二、公訴人認被告戊○○、丁○○觸犯刑法第325 條第1 項搶奪
    罪嫌，係以被告戊○○於警詢及偵查中之供述，及證人即被
    害人丙○○、甲○○、乙○○（甲○○之夫）於警詢及偵查
    中之證述，並有證人乙○○指認被告丁○○照片紀錄1 張可
    佐，為其論據。訊據被告戊○○、丁○○均否認搶奪犯行，
    被告戊○○辯稱：「我從來未曾去過高雄縣鳳山市○○○路
    『越南美食』麵店，亦未為本案搶奪犯行，我於警詢所為陳
    述係因遭警察刑求所致」等語；被告丁○○辯稱：「我未行
    搶，證人乙○○曾經指認被告戊○○，他根本不能確定行為
    人是誰」等語；被告丁○○之選任辯護人於原審辯稱：「證
    人乙○○指認被告丁○○之前，已先看過警員提供之照片，
    是其指認係受到誘導所致，本案無證據證明被告丁○○有為
    本案犯行」等語。
三、按犯罪事實應依證據認定之，無證據不得認定犯罪事實；又
    不能證明被告犯罪者，應諭知無罪之判決；刑事訴訟法第15
    4 條第2 項、第301 條第1 項分別定有明文。又按刑事訴訟
    法上所謂認定犯罪事實之證據，係指足以認定被告確有犯罪
    行為之積極證據而言，如未能發現相當證據或證據不足以證
    明，自不能以推測或擬制之方法，以為裁判基礎，最高法院
    29年上字第3105號及40年台上字第86號分別著有判例可資參
    照。而認定不利於被告之事實，須依積極證據，茍積極證據
    不足為不利被告之認定時，即應為有利於被告之認定，更不
    必有何有利之證據；又認定犯罪事實所憑之證據，雖不以直
    接證據為限，間接證據亦包括在內，然而無論直接證據或間
    接證據，其為訴訟上之證明，須於通常一般之人均不致有所
    懷疑，而得確信其為真實之程度者，始得據為有罪之認定，
    倘其證明尚未達到此一程度，而有合理之懷疑存在而無從使
    事實審法院得有罪之確信時，即應由法院為諭知被告無罪之
    判決，最高法院亦分別著有30年上字第816 號及76年台上字
    第4986號判例可資參照。再者，被害人就被害經過所為之陳
    述，其目的在於使被告受刑事訴追處罰，與被告處於絕對相
    反之立場，是被害人縱立於證人地位具結而為陳述，其供述
    證據之證明力仍較與被告無利害關係之一般證人之陳述為薄
    弱。從而，被害人就被害經過之陳述，除須無瑕疵可指，且
    須就其他方面調查又與事實相符，亦即仍應調查其他補強證
    據以擔保其陳述確有相當之真實性，始得採為論罪科刑之依
    據（最高法院96年台上字第404 號判決參照）。
四、經查：
(一)程序方面：
(1)被告戊○○於警詢時自白之證據能力：
  被告戊○○於法院審理時雖主張其於警詢時之自白係遭警察刑
  求，其陳述並非出於任意性，應無證據能力。然被告戊○○對
  於遭到刑求之過程，先謂：「我被打了一整個晚上」云云（見
  原審卷第152 頁），後改稱：「第1 次作筆錄的過程警察有打
  我，第2 次作筆錄時就沒有打我」云云（見原審卷第179 頁）
  ，復改稱：「警察打過我後，才製作第1 次筆錄」云云（見原
  審卷第186 頁），於原審法院審判程序中又改稱：「是成功派
  出所副所長恐嚇我，是警員報出時間讓我認，如果我沒有報出
  來，他們會對我刑求，我會害怕」云云（見原審卷第271 頁）
  ，被告戊○○對其有無遭到刑求以及遭到刑求之時間，所述前
  後不一，其所述是否為真，已非無疑；且證人即查獲時高雄縣
  政府警察局鳳山分局成功派出所（下稱成功派出所）副所長徐
  宏杰於原審法院審理時亦結證未對被告戊○○恐嚇之情事（見
  原審卷第298 頁），則被告戊○○所為刑求抗辯，即難證實。
(2)證人即被害人丙○○、甲○○、乙○○及證人即共同被告戊○○於警詢時陳述之證據能力：按被告以外之人於審判外之言詞
  或書面陳述，除法律有規定者外，不得作為證據，刑事訴訟法
  第159 條第1 項定有明文。查證人丙○○係被告戊○○以外之
  人，證人甲○○、乙○○及共同被告戊○○係被告丁○○以外
  之人，渠等於警詢之陳述，係被告以外之人於審判外之言詞陳
  述，依刑事訴訟法第159 條第1 項規定，原則上無證據能力，
  且證人丙○○、甲○○、乙○○於警詢時之陳述，核與渠等於
  原審法院審理時證述之情節大致相符，亦查無刑事訴訟法第15
  9 條之3 所定各款情形，被告2 人於法院準備程序復否認上開
  證據方法之證據能力（見原審卷第153 頁），依上開說明，應
  認證人丙○○、甲○○、乙○○及共同被告戊○○於警詢時之
  陳述，均無證據能力。又上開被告以外之人於審判外之言詞陳
  述，雖不得以之直接作為認定犯罪事實存否之證據，但非不得
  作為彈劾證據，用來爭執被告、證人陳述之證明力（最高法院
  94年度台上字第6732號、94年度台上字第6881號判決要旨參照
  ）。準此，證人丙○○、甲○○、乙○○及共同被告戊○○於
  警詢所為之陳述，雖不得直接作為認定犯罪事實存否之證據，
  但非不得作為彈劾證據，用來爭執渠等於法院陳述之證明力。
(3)證人丙○○、甲○○、乙○○於偵查中陳述之證據能力：
  被告以外之人於偵查中向檢察官所為陳述，除顯有不可信之情
  況者外，得為證據，同法第159 條之1 第2 項定有明文。偵查
  中對被告以外之人（包括證人、鑑定人、告訴人、被害人及共
  同被告等）所為之偵查筆錄，或被告以外之人向檢察官所提之
  書面陳述，性質上均屬傳聞證據。惟現階段刑事訴訟法規定檢
  察官代表國家偵查犯罪、實施公訴，依法其有訊問被告、證人
  及鑑定人之權，證人、鑑定人且須具結，而實務運作時，檢察
  官偵查中向被告以外之人所取得之陳述，原則上均能遵守法律
  規定，不致違法取供，其可信度極高，職是，被告以外之人前
  於偵查中已具結而為證述，除反對該項供述得具有證據能力之
  一方，已釋明「顯有不可信之情況」之理由外，不宜以該證人
  未能於審判中接受他造之反對詰問為由，即遽指該證人於偵查
  中之陳述不具證據能力。法院組織法第60條及刑事訴訟法第22
  8 條至第231 條之1 規定，檢察官職司犯罪偵查權，其於偵查
  中為蒐集調查被告之犯罪證據而為偵查權之實施，除法有明文
  者外，本不拘一定之形式，關於訊問證人，法亦無明文必須使
  被告在場並使其有詰問之機會，其在尚不知被告為何人之偵查
  階段，益無使被告在場並賦予詰問證人之可能；況刑事訴訟法
  採證據裁判主義，所有供證明犯罪所用證據，均須於審判中踐
  行調查（包含證人之交互詰問）、辯論程序，始得採為斷罪之
  資料，亦不致有侵犯法律對被告人權保障之虞。是刑事訴訟法
  所規定傳聞法則之例外，其中就被告以外之人於偵查中向檢察
  官所為之陳述，因檢察官代表國家偵查犯罪時，原則上當能遵
  守法定程序，被告以外之人如有具結能力，並經依法具結以擔
  保其係據實陳述者，依第159 條之1 第2 項規定「除顯有不可
  信之情況者外」，仍得為證據（最高法院97年度台上字第93號
  ）。證人丙○○、甲○○、乙○○於檢察官偵查中所為之陳述
  ，業經具結而為證述，查無檢察官在偵查時有不法取供之情形
  ，依上說明，證人丙○○、甲○○、乙○○於偵查中之證詞自
  均具有證據能力。
(二)實體方面：
(1)被告戊○○被訴部分：
  證人即被害人丙○○於95年12月22日上午11時22分許，在位
    於高雄縣鳳山市○○○路159 號「越南美食」麵店遭搶奪皮
    包各情，固據證人即被害人丙○○於偵查及原審法院審理時
    證稱：「95年12月22日上午11時22分許，我在鳳山市○○○
    路的『越南美食』麵店吃麵，皮包放在桌子旁邊，被告戊○○穿直線細黑白條紋上衣進入該店買麵，在攤子前站了約5
    分鐘，突然走過來搶走我之皮包，在店前面有人騎機車載他
    離開，我當時有看到搶我皮包的人的臉，就是被告戊○○」
    等語（見偵查卷第39頁、原審卷第228-229 頁）。惟對於被
    害人就被害經過所為之陳述，仍應調查其他補強證據以擔保
    其陳述確有相當之真實性。
  被告戊○○雖於警詢時供稱：「我於95年12月22日17時至21
    時之間，在高雄縣鳳山市○○○路附近，被害人將皮包放在
    麵店桌上，丁○○騎車，我則下車進入麵店假裝買麵，趁被
    害人不注意時下手行搶；當時我穿白色夾克，丁○○則穿藍
    白相間條紋上衣；警方提示於95年12月22日11時18分在鳳山
    市○○○路28號前路口監視器翻拍照片中駕駛車號XOT-482
    黑色豪邁重機車之2 名男子是我與丁○○」云云（見警卷第
    3-5 頁），惟被告戊○○於偵查中及原審法院審理時均翻異
    前詞，辯稱其於警詢之自白係遭警察刑求所致云云。雖查無
    證據證明被告戊○○所為之刑求抗辯屬實，惟依刑事訴訟法
    第156 條第2 項規定，被告戊○○於警詢之自白，不得作為
    有罪判決之唯一證據，仍應調查其他證據，以察是否與事實
    相符。蓋認定犯罪事實，不得單憑被告或共犯之自白作為依
    據，尚應有其他補強之證據互為參證，以擔保其真實性。由
    上開被告戊○○於警詢時之供詞可知，被告戊○○對於行搶
    之時間，先謂係於95年12月22日17時至21時之間，復承認警
    方提示之同日11時18分在鳳山市○○○路28號前路口監視器
    之翻拍照片係其與被告丁○○，則被告戊○○於行搶時間之
    供述，前後矛盾，其於警詢之供述是否屬實，已非無疑。
  雖證人丙○○於原審法院證稱：「因被告戊○○在等（煮）
    麵約有5 分鐘，我可以清楚看到他」等語（見原審卷第228
    頁），然證人丙○○於同日又證稱：「當時老闆娘在我右邊
    ，我是向著被告戊○○的背面，但被告戊○○從外面走到店
    裡時，我有看到他的正面」等語（見原審卷第229 頁），則
    實際上證人丙○○能見到搶奪其皮包之人面貌之時間，當係
    該人進入該麵店之時，而非證人丙○○所言行為人等（煮）
    麵時之約5 分鐘時間，則證人丙○○能否清晰記憶行為人之
    長相，亦有疑問。其次，依證人范美鳳之證詞可知，搶奪其
    皮包之人係穿著細黑白直線條紋上衣，此與被告戊○○供稱
    其行搶時穿著白色夾克不符；又證人丙○○於警詢證述搶其
    皮包之男子駕駛之機車為白色或米色系云云（見警卷第36頁
    ），與其於偵查中證稱：「我未看到車牌、顏色」云云（見
    偵查卷第39頁）所述前後不一，亦與被告戊○○上開供述我
    與被告丁○○駕駛黑色豪邁機車云云不符，難認被告戊○○
    前揭自白及證人丙○○之證述與事實相符。
  刑事實務上之對人指認，乃於案發後，經由證人（包括被害
    人、共犯或目擊之第三人等）指證並確認犯罪行為人之證據
    方法，現行刑事訴訟法雖未明定關於指認之程序，然因指認
    人可能受其本身觀察能力、記憶能力及真誠性之不確定因素
    影響，在無法自行覺察情況下，往往根據自己的邏輯、過去
    經驗、主觀的猜測推演，會將未捕捉到的被告或犯罪事實全
    貌的部分，加以填補而發生錯誤，是如何經由指認人為適當
    正確之指認，自應依個案具體情形而決定；而案發後之初次
    指認，無論係司法警察（官）調查或檢察官偵查中所為，常
    重大影響案件之偵查方向甚或審判心證，亦影響指認人嗣後
    之指認，自當力求慎重無訛，故除被告或犯罪嫌疑人係社會
    （地區）知名人士、熟識親友、特徵顯著、曾長期近距離接
    觸、現行犯或準現行犯，或其他無誤認之虞者，方得採行當
    面、單獨之指認外，皆應依訴訟制度健全國家之例（警察機
    關亦於90年8 月20日發布實施指認嫌疑人程序要領），以「
    真人列隊指認」（或選擇式指認）方式為之，不宜以單獨一
    人供指認，或僅提供單一照片，甚或陳舊相片，以作指認，
    指認前應由指認人先陳述犯罪嫌疑人特徵，更不得有任何暗
    示、誘導之不正方法，實施指認應拍攝被指認人照片，並製
    作紀錄存證，否則其踐行之程序即非適法（最高法院95年度
    台上字第6358號判決參照）。本案查獲被告戊○○之過程，
    經證人徐宏杰於原審法院證稱：「在95年12月底左右，因鳳
    山轄區連續發生搶奪案件，當時有一位被害人遭搶奪未遂，
    案發現場隔壁的路人，有看到行搶的機車車牌號碼，故我們
    （警方）才鎖定這部機車，知道是黑色的車子，是雙人作案
    ；從監視器畫面是沒有辦法分辨出長相，因為知道是2 個人
    在作案，只要攔查到2 個人有可疑，就要攔查下來過濾身分
    ，再通報各派出所請被害人來指認；被告2 人當時在路上被
    高雄縣警察局鳳山分局埤頂派出所攔查下來，我等去該所拍
    照，拍被告的正面，拿回來給發生過搶奪案件的被害人指認
    ，有些被害人報案時，有說看到行搶的人的正面，所以可以
    認得；警卷內之照片係我等通知被告到派出所後才拍照的，
    在埤頂派出所拍的照片沒有附在卷內，因為當時不確定是被
    告2 人，所以只有存在電腦裡面，再請被害人到派出所指認
    」等語（見原審卷第293-296 頁）。就本件之指認程序而言
    ，在警詢部分，警方供證人丙○○指認者為被告戊○○與丁○○2 人於95年12月下旬案發後經警方通知至成功派出所後
    所拍攝之照片（見警卷第44頁）；在偵訊時，證人丙○○是
    直接指認在庭之被告戊○○為當日所見行搶男子。觀諸上述
    歷次指認程序，並未於指認前先由證人丙○○陳述嫌犯之特
    徵，且未採行「真人列隊指認」，僅係以在庭被告2 人供指
    認或提供相片之方式為之，又本件被告戊○○並無「社會（
    地區）知名人士、熟識親友、特徵顯著、曾長期近距離接觸
    、現行犯或準現行犯」或其他無誤認之虞之情況，則於本案
    警詢及偵訊所採行之指認過程中，證人丙○○是否能正確無
    誤指認出被告戊○○即為當日行搶男子，實堪置疑，則證人
    丙○○於原審法院雖當庭指認被告戊○○為案發時行搶之人
    ，惟證人丙○○歷經警詢及偵查之指認程序，已加深其對被
    告戊○○之印象，尚難以證人丙○○於偵查及原審法院之當
    庭指認被告戊○○為行搶之人，遽為不利被告戊○○之認定
    。
(2)被告丁○○被訴部分：
  證人即被害人甲○○，與其夫乙○○於95年12月24日上午9
    時56分許，行經高雄縣大寮鄉○○路46巷口時，遭到2 駕駛
    機車之人搶奪甲○○皮包各情，固據證人甲○○、乙○○於
    偵查中及原審法院審理時均證述在卷，並經證人乙○○於偵
    查時指認行搶之人為被告丁○○（見偵查卷第41頁、原審卷
    第231-235 頁）。惟被告丁○○始終否認本件犯行，而由前
    揭證人徐宏杰之證詞可知，本件證人乙○○之於警詢時之指
    認程序，係由警方提供被告戊○○與丁○○2 人於95年12月
    下旬案發後經警方通知至成功派出所後所拍攝之照片（見警
    卷第60頁）；在偵訊時，係由檢察官提示照片，由證人乙○○指認在庭被告丁○○為當日所見行搶男子（見偵查卷第41
    頁）。雖證人乙○○於偵查時證稱後座的人有回頭等語（見
    偵查卷第41頁），然觀諸上述歷次指認程序，並未於指認前
    先由證人乙○○陳述犯罪嫌疑人之特徵，且未採行「真人列
    隊指認」，僅係以提供被告2 人之照片及在庭被告2 人供指
    認之方式為之，又本件被告丁○○並無「社會（地區）知名
    人士、熟識親友、特徵顯著、曾長期近距離接觸、現行犯或
    準現行犯」或其他無誤認之虞之情況，則於本案警詢及偵訊
    所採行之指認過程中，證人乙○○是否能僅憑當時歹徒有回
    頭看即可正確無誤指認出被告丁○○即為當日行搶男子，亦
    有疑問，況證人乙○○於原審法院證稱：「因時間相隔很久
    ，在庭被告2 人與我當時看到的臉型不太一樣」等語（見原
    審卷第234 頁），則證人乙○○於偵查中所為指認，亦難遽
    為不利被告丁○○之認定。
  證人即共同被告戊○○固於警詢時證稱：「95年12月24日9
    時至14時之間，我在高雄縣大寮鄉○○村○○路附近犯下搶
    奪案，被告丁○○均有參與，被害人是徒步行走將皮包提於
    手上，我駕駛偷竊所得之黑色豪邁機車，丁○○負責下手行
    搶；犯下搶奪案時我穿白色夾克，丁○○則穿藍白相間條紋
    上衣」云云（見警卷第3-5 頁），然證人乙○○於警詢時指
    認之行搶者之監視器照片（見警卷第59之1 頁），僅有行搶
    者之背影，且搶奪者係穿著深色外套，與證人戊○○所述被
    告丁○○穿著藍白相間條紋上衣顏色不符；而原審法院勘驗
    鳳山分局提供之高雄縣大寮鄉○○路46巷口監視器錄影光碟
    結果，95年12月24日上午9 時55分21秒左右，從畫面右下方
    一輛黑色機車，有2 人著深色衣服頭載黑色安全帽駕駛黑色
    機車，車牌號碼看不清楚，背對鏡頭往前直行至9 時55分29
    秒離開畫面，過程看不到有搶奪被害人財物的鏡頭，有勘驗
    筆錄在卷為憑（見原審卷第170 頁），況且，證人即警員王
    國輝、徐宏杰、白文欽於原審法院均證述從監視器畫面認不
    出來是誰等語（見原審卷第269 、294 、300 頁），則證人
    戊○○於警詢之證詞及證人乙○○於警詢時指認之監視錄影
    畫面，均不足證明被告丁○○有為本件搶奪犯行。
  依證人甲○○於原審法院證述：「行搶者駕駛之機車是黑色
    ，後座搶皮包之人穿深色外套」等語 （見原審卷第231 頁）
    ，證人乙○○於偵查中證稱：「我太太被2 名騎機車之人搶
    皮包，機車是黑色豪邁，後座搶皮包的人有戴黑色西瓜型安
    全帽，穿全黑色衣服」等語（見偵查卷第41頁），而警員至
    被告丁○○位於高雄縣鳳山市○○路41號住處進行搜索，亦
    未發現上開相關物證可資佐證，有搜索筆錄、扣押物品目錄
    表及高雄縣政府警察局鳳山分局扣押物品收據／無應扣押之
    物證明書各1 紙在卷為憑（見警卷第71至75頁）。
(3)原審為被告戊○○、丁○○無罪之諭知，經核尚無不合，檢察
  官上訴意旨「被告戊○○雖辯稱從未去過高雄縣鳳山市○○○路『越南美食』麵店云云。惟被害人丙○○於偵查中及原審
  審理時，均已明確指認搶皮包之人即是被告戊○○；且警方於
  案發後，經調閱附近路口之監視錄影畫面，發現於95年12月22
  日上午11時18分在鳳山市○○○路28號前及同日上午11時14分
  在鳳山市○○○路178 巷口及同日上午11時16分在鳳山市○○
  路192 巷等三處路口錄有被告戊○○與丁○○騎乘車牌號碼XO
  T-482 號黑色豪邁重型機車之畫面，此經被告戊○○於警詢中
  自承在卷，並有監視錄影之翻拍相片3 張可證，堪認證人即被
  害人丙○○之指訴屬實。丙○○於上開麵店內親眼目賭被告戊○○入內，並見其突然走過來搶奪走放在桌子旁邊之皮包，上
  開指訴乃係出自其近距離之觀察，不論其對被告戊○○之記憶
  係出自於被告戊○○等麵之時，抑或得自於被告戊○○自外面
  走到店裡之時，丙○○所為之指認難認不實。乙○○於警詢
  及偵查中均明確指認對其妻甲○○行搶之人即為被告丁○○；
  嗣於原審審理中表示被告之形貌與警詢及偵查中差異甚多，因
  此無法明確指認等語，然本件案發時間為95年12月24日、證人
  於警詢中指認照片的時間為95年12月26日、偵查中指認被告本
  人的時間為96年1 月31日，均與案發時間相距不遠，證人記憶
  猶新，是以衡諸常情，證人乙○○於警詢及偵查中所為之指認
  ，應較相距一年多以後、於97年4 月18日審理中所為之指認為
  可信。被害人丙○○及證人乙○○於偵查中及原審審理時均
  已明確指認行搶之人為被告戊○○及丁○○，雖警詢中及偵查
  中，僅以相片及當場指認之方式指認，而未以『真人列隊指認
  』方式為之。然被害人丙○○、證人乙○○於偵訊中及原審審
  理時，係以證人之身分具結後為之，所為之證述，並無不可信
  之處。況『真人列隊指認』方式僅係參酌訴訟制度健全國家之
  例所援引之指認方式，此在我國刑事訴訟法並無明文規定，捨
  證人依法具結後所為證述之證據方法，難認妥適。飛車搶奪
  案之所以層出不窮，原因在於被害人無法在瞬間發生之搶奪行
  為中看清楚行搶人之面貌，是其無法於事後明確指認行搶之人
  ，故法院之定罪率不高。惟此類案件若因此而輕縱顯將對社會
  大眾之人身安全及財產造成危害，故應全力遏止。類此案件之
  偵辦，不應單靠被害人之指認，而應就案發時附近之監視錄影
  作全面清查，若案發時附近之監視錄影畫面有出現與被害人所
  描述行搶人之穿著相同之影像，則再以此影像追查其實際身分
  ，雖無搶奪時之畫面可證，然佐以被害人之指訴仍可認定行搶
  之人之犯行。是本件不論被害人之指認是否完全無瑕疵，然以
  被害人之指訴與附近監視器之比對，自可認定被告2 人所犯之
  搶奪犯行。」等語，仍執陳詞，指摘原判決不當，求為有罪之
  判決，惟告訴人之告訴，係以使被告受刑事追訴為目的，是其
  陳述是否與事實相符，仍應調查其他證據以資審認；換言之，
  被害人與一般證人不同，其與被告處於相反之立場，其陳述之
  目的，在使被告受刑事訴追處罰，內容未必完全真實，證明力
  自較一般證人之陳述薄弱。故被害人縱立於證人地位而為指證
  及陳述，且其指證、陳述無瑕疵可指，仍不得作為有罪判決之
  唯一證據，應調查其他證據以察其是否與事實相符，亦即仍須
  有補強證據以擔保其指證、陳述之真實性，始得採為斷罪之依
  據（最高法院52年度台上字第1300號判例、94年度台上字第33
  26號判決參照）並無確切事證以實其說，本件上訴為無理由，
  應予駁回。
據上論斷，應依刑事訴訟法第368條，判決如主文。
本案經檢察官陳宗吟到庭執行職務。
中    華    民    國    97    年    10     月    7    日
                  刑事第二庭  審判長法  官  林正雄
                                    法  官  黃壽燕
                                    法  官  陳啟造
以上正本證明與原本無異。
檢察官如不服本判決應於收受本判決後10日內向本院提出上訴書
狀，其未敘述上訴理由者，並得於提起上訴後10日內向本院補提
理由書狀（均須按他造當事人之人數附繕本）「切勿逕送上級法
院」。
中    華    民    國    97    年    10    月    7     日
                                    書記官  彭筱瑗


司法院資訊處製作；財團法人民間司法改革基金會備份。
